臺灣新竹地方法院刑事判決　　　　　　　　　　　　　九十一年度易緝字第二五號
　　公　訴　人　臺灣新竹地方法院檢察署檢察官
　　被　　　告　乙○○
右列被告因恐嚇取財案件，經檢察官提起公訴（八十九年度偵緝字第一號），本院判
決如左：
    主  文
乙○○意圖為自己不法之所有，以恐嚇使人將本人之物交付，處有期徒刑捌月。
在全民當舖當票上所偽造之「李柏峰」署押壹枚沒收。
    事  實
一、緣乙○○經友人王文謙介紹而認識甲○○後，見甲○○為領有殘障手冊屬耳朵重
    聽之殘障人士，認其弱勢可欺，平日並有一部車號ＪＫ─三二六七號自小客車代
    步使用，因自己缺錢花用，竟於民國八十八年三月六日下午，意圖為自己不法之
    所有，趁王文謙不在家時，在王文謙位於新竹縣竹北市○○路三五七巷七號之三
    住處打電話給甲○○，甲○○因聽不清楚談話內容，以為是王文謙打來的電話，
    遂立即到王文謙家查看，發現僅有乙○○一人在王文謙家，乙○○並向甲○○表
    示其要跑路，以兇惡之口氣向甲○○要錢，並揚言若不給錢即不放甲○○走，經
    甲○○表示其並無錢可借，乙○○復要求甲○○將其所有之上開自小客車典當，
    否則會將該部自小客車撞壞，甲○○因心生畏懼，不敢不從，即與乙○○一同搭
    乘計程車至位於新竹市之「全民當舖」欲典當上開甲○○所有之自小客車，路途
    中，乙○○並自口袋掏出一個外型類似槍枝、以布包裹之物給甲○○看，使甲○
    ○更加畏懼，深怕性命遭受不測，即順應乙○○之要求；乙○○帶著甲○○二人
    於同日下午六時七分許，進入上開當舖後，即由乙○○出面冒甲○○之名與當舖
    櫃台人員接洽典當上開自小客車事宜，乙○○並在櫃台人員所交付之當票上偽造
    「李柏峰」之署名一枚後，再持之交還予全民當舖櫃台人員，使全民當舖櫃台人
    員誤以為乙○○係甲○○本人，足以生損害於甲○○本人及全民當舖對於典當管
    理之正確性，全民當舖櫃台人員隨即給付新台幣（下同）五萬元現金予乙○○，
    乙○○、甲○○二人於同日下午六時十分許離開全民當舖後，乙○○即將上開現
    金全數供自己花用。甲○○於乙○○離開後始報警處理而得悉上情。
二、案經新竹縣警察局竹北分局報告臺灣新竹地方法院檢察署檢察官偵查起訴。
    理  由
一、訊據被告乙○○，固坦承曾陪同被害人甲○○至全民當舖典當被害人甲○○所有
    之上開ＪＫ─三二六七號自小客車，並取得五萬元之事實，惟矢口否認有何恐嚇
    或偽造文書之犯行，辯稱：我是向甲○○借錢，他說如果我能幫他去台中處理事
    情，他就借我錢，我們去當舖以後，因為甲○○一直在注意計程車有沒有先走，
    是甲○○叫我幫他簽名，我才會幫他簽名，出了當舖的門，我就把五萬元全部交
    給甲○○，甲○○先拿五千元叫我幫他處理事情，再拿剩下的四萬五千元給我說
    是要借我的，只是我後來一直在跑路，把錢都花完了，也沒有幫他處理事情云云
    。惟：
（一）經查，右開事實，業據被害人甲○○於警訊、檢察官訊問時及本院調查時指述
      綦詳，而被告與被害人間係因為友人王文謙的關係，才在事發前幾天、在王文
      謙的住處互相認識，彼此並不太熟悉等情，亦據證人王文謙於警訊及檢察官訊
      問時證述在卷，是以，被害人甲○○與被告間，應無被害人必須典當代步工具
      以借錢予被告之交情。
（二）次查，經本院當庭勘驗八十八年三月六日（錄影帶畫面誤植為同年月三日）下
      午六時許之全民當舖監視錄影帶發現：被告與告訴人二人在錄影帶中的八十八
      年三月三日下午六點零七分進入當舖，被告走在前，身穿格子上衣，告訴人走
      在後，著有領子的上衣，被告進入後即走到櫃台前，告訴人一直站在被告身後
      走動，並且一直向外張望（按：被告稱告訴人是在看計程車有沒有走），全部
      過程都是由被告與櫃台人員接洽，被告曾短暫離開櫃台透過當舖大門玻璃向外
      張望，馬上再回到櫃台前，櫃台人員交付資料後，被告即在櫃台上書寫文字，
      拿回櫃台後，櫃台人員再交付東西給被告，在六點十分，二人一同離開當舖，
      隨即即無畫面（參本院九十一年七月十一日審理筆錄及卷附錄影帶一捲）。依
      常情，若被害人是心甘情願典當汽車借款予被告，車子係被害人所有，為何典
      當的全程都是由被告接洽？所有證件資料都是在被告處？況，在畫面中，看不
      出有何告訴人要被告代簽名之動作，反而是被告一人自進入到離開當舖時，一
      人站在櫃台前獨當一面的態度令人印象深刻，被告所辯，顯均係卸責之詞，不
      足採信。
    此外，除上開錄影帶所示之內容外，復有被告將被害人甲○○之名簽寫成「李柏
    峰」之全民當舖當票一紙附於八十八年偵字第四九四四號偵查卷第十四頁內可憑
    ，被告冒被害人甲○○之名向全民當舖典當被害人所有之上開自小客車之事實堪
    以認定，其所為已足以生損害於甲○○本人及全民當舖對於典當管理之正確性。
    綜上所述，本件事證已臻明確，被告恐嚇取財及偽造文書之犯行洵堪認定，應予
    依法論科。
二、核被告乙○○所為，係犯刑法第二百十六條、第二百十條之行使偽造私文書罪及
    同法第三百四十六條第一項之恐嚇取財罪。被告偽造文書後，復持以行使，其偽
    造之低度行為為行使之高度行為吸收，不另論罪。被告所犯上開行使偽造私文書
    罪與恐嚇取財罪二罪間，有方法、目的之牽連關係，為刑法第五十五條之牽連犯
    ，應從較重之恐嚇取財罪處斷。公訴人起訴事實雖未敘及被告所犯行使偽造私文
    書之犯行，然該部分事實與公訴人起訴之恐嚇取財犯罪事實既具牽連犯之裁判上
    一罪關係，應為起訴效力所及，本院自得一併予以審究。爰審酌被告見被害人身
    為殘障人士，有機可乘，竟因此犯本罪及其品性、生活狀況、智識程度、犯罪所
    生之損害與犯罪後態度等一切情狀，量處如主文所示之刑，以資懲儆。
三、扣案之上開在全民當舖當票上所偽造之「李柏峰」署名一枚，不問屬於犯人與否
    ，均應依刑法第二百十九條之規定宣告沒收，併此敘明。
四、據上論斷，應依刑事訴訟法第二百九十九條第一項前段，刑法第二百十六條、第
    二百十條、第三百四十六條第一項、第五十五條、第二百十九條，罰金罰鍰提高
    標準條例第一條前段，判決如主文。
本案經檢察官劉邦繡到庭執行職務。
中      華      民      國    九十一    年      七      月    二十五    日
                                    臺灣新竹地方法院刑事第一庭
                                        法  官    遲中慧
右正本證明與原本無異。
如不服本判決，應於判決送達後十日內向本院提出上訴狀( 應附繕本 )，上訴於
臺灣高等法院。
                                        書記官    龔柏萃
中      華      民      國    九十一    年      七      月    二十五    日
附錄本案論罪科刑法條全文：
中華民國刑法第二百一十六條
 (行使偽造變造或登載不實之文書罪)
行使第二百十條至第二百十五條之文書者，依偽造、變造文書或登載不實
事項或使登載不實事項之規定處斷。
中華民國刑法第二百一十條
 (偽造變造私文書罪)
偽造、變造私文書，足以生損害於公眾或他人者，處五年以下有期徒刑。
中華民國刑法第三百四十六條第一項
 (單純恐嚇罪)
意圖為自己或第三人不法之所有，以恐嚇使人將本人或第三人之物交付者
，處六月以上五年以下有期徒刑，得併科一千元以下罰金。
